【裁判字號】    95,上訴,81
【裁判日期】    950227
【裁判案由】    毒品危害防制條例
【裁判全文】
臺灣高等法院刑事判決                  95年度上訴字第81號
上  訴  人
即  被  告  甲○○
指定辯護人  本院公設辯護人王永炫
上列上訴人因違反毒品危害防制條例案件，不服臺灣臺北地方法
院94年度訴字第1268號，中華民國94年11月30日第一審判決（起
訴案號：臺灣臺北地方法院檢察署93年度偵緝字第1757號），提
起上訴，本院判決如下：
    主  文
上訴駁回。
    事  實
一、甲○○明知海洛因為毒品危害防制條例列管之第一級毒品，
    且為行政院依懲治走私條例第二條第四項公告之「管制物品
    及其數額」甲類第四款管制進出口物品，不得違法運輸、私
    運，竟因有施用第一級毒品海洛因之習慣，而基於運輸、私
    運第一級毒品海洛因進口之犯意，於民國九十三年二月二十
    四日出境前往大陸地區廈門時，利用旅遊之便，於同日在廈
    門金帝飯店，以人民幣三千八百元之代價向姓名年籍不詳自
    稱「黃先生」之成年男子購入海洛因二包（淨重十七點五二
    公克，空包裝重一點二九公克，起訴書誤載為十八點九九公
    克），為期能順利將之夾藏私運回國，乃將上開海洛因藏放
    於其所穿著之右腳運動鞋鞋墊內，於同年三月二日十八時許
    自廈門搭乘澳門航空ＮＸ六六八號班機返抵高雄國際機場，
    而運輸、私運管制進口之海洛因入境，經內政部警政署航空
    警察局高雄分局安檢人員會同海關人員當場查獲，並扣得內
    含第一級毒品海洛因成分之白粉二包（淨重十七點五二公克
    ，空包裝重一點二九公克）。
二、案經內政部警政署航空警察局高雄分局報告臺灣高雄地方法
    院檢察署呈請臺灣高等法院檢察署令轉臺灣臺北地方法院檢
    察署檢察官偵查起訴。
    理  由
一、訊據被告甲○○固不否認其明知第一級毒品海洛因不得運輸
    、私運入境，而仍將其在上開時間、地點所購得之內含第一
    級毒品海洛因成分之白粉二包藏放於自己所穿著之右腳運動
    鞋鞋墊內後，於同年三月二日十八時許自廈門搭乘澳門航空
    ＮＸ六六八號班機返抵高雄國際機場入境等情，惟否認有何
    運輸第一級毒品海洛因及私運管制物品進口之犯意，辯稱：
    我所攜帶之海洛因只是單純的持有毒品供自己要施用的云云
    。
二、經查：
(一)被告於上開時間、地點，將在廈門所購得之內含第一級毒品
    海洛因成分之白粉二包藏放於自己所穿著之右腳運動鞋鞋墊
    內後，於同年三月二日十八時許自廈門搭乘澳門航空ＮＸ六
    六八號班機返抵高雄國際機場而為警查獲乙節，為被告所不
    否認，並有高雄關稅局扣押貨物、運輸工具收據及搜索筆錄
    一紙與被告所有並穿著用以藏放海洛因之運動鞋一雙扣案可
    憑（見警詢卷第六頁）；又扣案之白粉二包經鑑定結果，亦
    確呈第一級第六項毒品海洛因之成分，其淨重為十七點五二
    公克，有法務部調查局九十三年五月十二日調科壹字第二二
    ００一六八九六號鑑定通知書可稽（見第一七五七號偵緝卷
    第二三頁），起訴書記載海洛因之重量為總重十八點九九公
    克，並不確實，應不足採。
(二)按毒品危害防制條例之運輸毒品罪，所謂「運輸」，係本於
    運輸意思而搬運輸送而言，倘其有此意圖者，一有搬運輸送
    之行為，犯罪即已成立，至於運輸之動機、目的是否意在為
    己或為他人，運輸之方法為海運、空運、陸運或兼而有之，
    均非所問，且縱係零星或短途持送，除顯然無運輸之認識或
    意圖，得認為單純持有外，亦應論以該罪，有最高法院九十
    二年度台上字第五三九九號、九十三年度台上字第一四七二
    號、九十四年度台上字第二八四五號等判決意旨可考，是並
    非被告以自己施用為目的將海洛因攜帶進口即可認無運輸之
    犯意，而認為僅係單純持有。雖被告辯稱：扣案之海洛因係
    供自己施用，且已經經裁定送觀察、勒戒等語，業經原審調
    取原審九十三年度毒聲字第四一八號卷附之裁定書、高雄市
    立凱旋醫院九十三年三月十七日所出具之煙毒尿液檢驗成績
    書，核閱無誤。然被告自承，其明知海洛因為不得私自進口
    之物品，卻仍攜帶入境，且為順利夾帶入境，避免入境檢查
    時遭海關人員查獲，特意將海洛因藏放於自己所穿著之運動
    鞋鞋墊內，又所攜帶之海洛因淨重為十七點五二公克，數量
    不少，顯非零星或短途持送，亦非顯然可認定被告無運輸毒
    品之認識或意圖而得認為單純持有，是被告辯稱：伊僅係單
    純的持有毒品供自己施用，無運輸之犯意云云，尚難採信。
(三)又按自大陸地區私運物品進入臺灣地區，或自臺灣地區私運
    物品前往大陸地區者，以私運物品進口、出口論，適用本條
    例規定處斷，懲治走私條例第十二條定有明文。而海洛因為
    毒品危害防制條例第二條第二項第一款所定之第一級毒品，
    且屬行政院依懲治走私條例第二條第四項公告之「管制物品
    項目及其數額」所列甲項第四款之管制進出口物品，是被告
    明知海洛因不得進口而仍自大陸地區廈門私自運送扣案第一
    級毒品海洛因入境臺灣地區，則其有私運管制物品進口之犯
    意及行為甚明。
(四)綜上所述，被告辯稱：並無運輸毒品、私運管制物品犯意云
    云，並不足採。本件事證明確，被告上揭犯行已堪認定，應
    依法論科。
三、核被告所為係犯毒品危害防制條例第四條第一項運輸第一級
    毒品罪、懲治走私條例第十二條、第二條第一項私運管制物
    品進口罪（私運管制物品罪部分雖未據公訴人於起訴書所犯
    法條欄中記載，惟此部分事實已詳載於事實中，並經公訴人
    於原審準備程序中當庭補充，復經原審告知被告罪名【見原
    審準備程序筆錄第二頁、審判筆錄第一頁】）；其持有毒品
    海洛因之低度行為，為運輸第一級毒品海洛因之高度行為所
    吸收，不另論罪；被告運輸、私運管制進口之毒品進入臺灣
    地區，係一行為觸犯上開二罪名，依刑法第五十五條想像競
    合犯之規定，從較重之運輸第一級毒品罪處斷。惟被告因一
    時失慮致罹刑章，所運輸、私運之海洛因淨重為十七點五二
    公克，非屬鉅量，亦無證據證明運輸進入臺灣地區後除供自
    己施用，尚有販賣之犯罪意圖（不另構成販賣第一級毒品罪
    部分詳後不另為無罪諭知部分所述），情輕法重，堪予憫恕
    ，雖宣告法定最低本刑，猶嫌過重，爰依刑法第五十九條之
    規定，酌減其刑。
四、原審本同上之見解，依毒品危害防制條例第四條第一項、第
    十八條第一項前段、第十九條第一項，懲治走私條例第十二
    條、第二條第一項，刑法第十一條前段、第五十五條、第五
    十九條，審酌被告犯罪後雖未坦承犯行，惟因施用毒品惡習
    而一時失慮，致犯本件之罪，而所運輸、私運之海洛因重量
    非屬鉅量，與其犯罪之手段、目的等一切情狀，量處有期徒
    刑七年二月。又以扣案含第一級毒品海洛因之白粉二包（淨
    重十七點五二公克），為違禁物，不問屬於犯人與否，均應
    依毒品危害防制條例第十八條第一項前段規定宣告沒收銷燬
    之；而其毒品外包裝（空包裝重一點二九公克）係用於包裹
    毒品，防其裸露、潮濕，便於攜帶運輸，亦係供運輸毒品所
    用之物，應依毒品危害防制條例第十九條第一項之規定宣告
    沒收之。又以公訴意旨另以：被告自大陸地區運輸上開第一
    級毒品海洛因入境臺灣地區乃用於販賣，因認被告另涉犯毒
    品危害防制條例第四條第一項販賣第一級毒品罪嫌云云部分
    ，訊之被告堅詞否認有何販賣之意，辯稱毒品係供自己施用
    等語。而公訴人雖以中國信託商業銀行九十四年五月十七日
    陳報狀所檢附之被告消費明細及欠款明細為據，認被告在財
    務困窘，仍前往大陸廈門購買毒品，運輸進入中華民國國境
    ，顯係基於販賣第一級毒品海洛因之犯意云云，然施用毒品
    具有成癮性，施用毒品之人為取得毒品施用而不惜以任何方
    式取得資金以購買毒品，非不能想像，而被告於為警查獲時
    所採集之尿液經檢驗結果亦確呈嗎啡陽性反應，並經裁定送
    觀察、勒戒，均如前述，被告辯稱係供自己施用等詞，非不
    能採信。是縱被告資力不佳，尚有積欠信用卡款項，亦不能
    遽認被告購入上開海洛因即係為供販賣之用。此外，復查無
    其他積極證據足證被告確有販賣第一級毒品海洛因之犯行，
    被告此部分被訴犯罪，應屬不能證明，原應為無罪之諭知，
    惟因依公訴意旨認此部分與前開經起訴判決有罪部分具有裁
    判上一罪關係，敘明不另為無罪之諭知。核其認事用法，並
    無不合，量刑亦甚允洽。被告上訴意旨以伊係零星夾帶毒品
    入境供自己施用，並無運輸毒品之認識及故意，似難認被告
    有運輸第一級毒品之犯行，充其量僅是單純的持有毒品罪指
    摘原判決不當，惟被告所攜帶之海洛因數量不少，顯非零星
    或短途持送，亦非顯然可認定被告無運輸毒品之認識或意圖
    而得認為單純持有，其應成立運輸第一級毒品罪，已如上述
    ，本件被告之上訴為無理由，應予駁回。
據上論斷，應依刑事訴訟法第三百六十八條，判決如主文。
本案經檢察官張啟彬到庭執行職務。
中    華    民    國    95    年    2    月     27    日
                  刑事第三庭審判長法  官  許國宏
                                  法  官  許增男
                                  法  官  楊貴志
以上正本證明與原本無異。
如不服本判決，應於收受送達後十日內向本院提出上訴書狀，其
未敘述上訴之理由者並得於提起上訴後十日內向本院補提理由書
（均須按他造當事人之人數附繕本）。
                                  書記官  顧哲瑜
中    華    民    國    95    年    3     月    1     日
附錄本案論罪科刑法條全文
毒品危害防制條例第四條第一項、懲治走私條例第二條第一項
毒品危害防制條例第四條
製造、運輸、販賣第一級毒品者，處死刑或無期徒刑；處無期徒
刑者，得併科新臺幣一千萬元以下罰金。
製造、運輸、販賣第二級毒品者，處無期徒刑或七年以上有期徒
刑，得併科新臺幣七百萬元以下罰金。
製造、運輸、販賣第三級毒品者，處五年以上有期徒刑，得併科
新臺幣五百萬元以下罰金。
製造、運輸、販賣第四級毒品者，處三年以上十年以下有期徒刑
，得併科新臺幣三百萬元以下罰金。
製造、運輸、販賣專供製造或施用毒品之器具者，處一年以上七
年以下有期徒刑，得併科新臺幣一百萬元以下罰金。
前五項之未遂犯罰之。
懲治走私條例第二條
私運管制物品進口、出口逾公告數額者，處七年以下有期徒刑，
得併科新臺幣三百萬元以下罰金。
以犯前項之罪為常業者，處三年以上十年以下有期徒刑，得併科
新臺幣五百萬元以下罰金。
第一項之未遂犯罰之。
第一項所稱管制物品及其數額，由行政院公告之。


司法院資訊處製作；財團法人民間司法改革基金會備份。
